臺灣高等法院刑事裁定
110年度毒抗字第1212號
抗  告  人
即  被  告  游嘉宏


上列抗告人因毒品危害防制條例案件，不服臺灣基隆地方法院中
華民國110年6月15日裁定（110年度毒聲字第233號），提起抗告
，本院裁定如下：
    主  文
抗告駁回。                                              
    理  由
一、原裁定意旨如附件。
二、抗告意旨略以：抗告人即被告游嘉宏（下稱抗告人）已另完
    成戒癮治療課程，又係因配合警方偵辦販毒案件，為取信同
    夥而吸食毒品，且被告為專職之抓漏師，有正當職業，並須
    扶養兩名小孩，以及有200多位客戶需抗告人提供保固服務
    ，為此，請求撤銷原裁定，准予易科罰金或勞動服務等語。
三、按施用第一、二級毒品為犯罪行為，毒品危害防制條例第10
    條設有處罰規定。惟基於刑事政策，對合於一定條件之施用
    者，依同條例第20條之規定，施以觀察、勒戒及強制戒治之
    保安處分。於民國109年1月15日修正公布、同年7月15日施
    行之毒品危害防制條例第20條第3項及第23條第2項，將原條
    文之再犯期間由「5年」改為「3年」，而第20條第3項規定
    中所謂「3年後再犯」，只要本次再犯（不論修正施行前、
    後）距最近1次觀察、勒戒或強制戒治執行完畢釋放，已逾3
    年者，即該當之，不因其間有無犯第10條之罪經起訴、判刑
    或執行而受影響（最高法院109年度台上大字第3826號裁定
    意旨參照）。又行為人雖經檢察官為附命完成戒癮治療之緩
    起訴處分，若未完成戒癮治療，經檢察官撤銷其緩起訴處分
    ，因不等同曾觀察勒戒或強制戒治之處遇，自應回復原緩起
    訴處分不存在之狀態，倘行為人前未曾接受觀察、勒戒等處
    遇，或距最近1次觀察、勒戒或強制戒治執行完畢釋放，已
    逾3年者，自應由檢察官依現行毒品危害防制條例第20條第1
    項規定辦理，不得逕行起訴（最高法院109年度台非字第76
    、77號判決及110年度台非字第98號判決意旨參照）。經查
    ：抗告人於108年1月3日、109年3月12日分別施用第二級毒
    品甲基安非他命之情，經抗告人於偵查中坦承不諱，且其尿
    液送檢驗結果均呈甲基安非他命陽性反應，有台灣尖端先進
    生技醫藥股份有限公司之濫用藥物檢驗報告2份可稽，是其
    施用第二級毒品之犯行應堪認定。又抗告人所犯前開施用第
    二級毒品之犯行，先後經臺灣基隆地方檢察署（下稱基隆地
    檢署）檢察官以108年度毒偵字第708號、109年度毒偵字第5
    35號為附條件命完成戒癮治療之緩起訴處分確定，緩起訴期
    間分別為108年9月16日至110年3月15日、109年5月18日至11
    1年5月17日，惟於緩起訴期間內之109年7月11至12日間某時
    、同年11月10日，抗告人故意再犯施用第二級毒品甲基安非
    他命，而經基隆地檢署檢察官以109年度毒偵字第1186號、
    第1638號案聲請簡易判決處刑（嗣該等案件亦因毒品危害防
    制條例修正施行，不得逕行起訴，而經臺灣基隆地方法院以
    110年度易字第106號判決公訴不受理），前開緩起訴處分則
    由基隆地檢署檢察官於110年1月5日以110年度撤緩字第6、7
    號案撤銷緩起訴處分書確定，此有上開緩起訴處分書、撤銷
    緩起訴處分書、本院被告前案紀錄表等件附卷可憑。是抗告
    人雖曾經檢察官為附條件命完成戒癮治療之緩起訴處分，惟
    其並未完成戒癮治療。且抗告人曾於88年間因施用毒品案件
    ，經送觀察、勒戒及強制戒治後停止戒治，所餘期間付保護
    管束，於89年12月9日期滿，經臺灣高雄地方檢察署檢察官
    以89年度戒毒偵字第1384號為不起訴處分確定，此後未有再
    受觀察、勒戒或強制戒治之執行等情，有本院被告前案紀錄
    表在卷可佐。從而抗告人本件施用第二級毒品之犯行，距前
    次觀察勒戒、強制戒治執行完畢釋放後已逾3年，揆諸上揭
    說明，因法律修正而仍應再予觀察、勒戒之機會，不得逕行
    起訴。原審因而准許檢察官之聲請，依修正後毒品危害防制
    條例第20條第1項規定，裁定被告應送勒戒處所觀察、勒戒
    ，並無違誤。
四、抗告意旨雖提出其參加長庚醫院舉辦之12次團體治療課程並
    已結業之證明書，主張已完成戒癮治療云云。惟遵期參加指
    定醫院舉辦之治療課程一事，僅為檢察官附條件命完成戒癮
    治療之緩起訴處分所諭知之部分應遵守事項，抗告人於緩起
    訴期間因施用第二級毒品，經檢察官聲請簡易判決處刑，前
    開緩起訴處分因而由同署檢察官撤銷，已如前述，抗告人未
    完成戒癮治療，且因法律修正而仍應再予觀察、勒戒之機會
    ，不得逕行起訴，原審因而裁定被告應送勒戒處所觀察、勒
    戒，於法尚無不合，抗告意旨徒以完成醫院課程而認已完成
    戒癮治療云云，並無可採。至於抗告人所稱為配合警方追查
    毒販而施用毒品云云，不論真實與否，僅係其個人施用毒品
    之動機，無可阻卻違法故意，且毒品危害防制條例既經修正
    ，抗告人所犯應先予觀察勒戒之處遇機會，而非逕予論罪科
    刑，抗告人請求易科罰金或易服社會勞動等節，即屬無據。
    綜上，原裁定經核並無違誤，自無因抗告人個人或家庭因素
    而免予執行之餘地。抗告意旨徒憑前詞，指摘原裁定不當，
    為無理由，應予駁回。
據上論斷，應依刑事訴訟法第412條，裁定如主文。
中　　華　　民　　國　　110 　年　　8 　　月　　31　　日
                  刑事第六庭  審判長法　官  劉方慈
                                    法　官  朱嘉川
                                    法　官  許曉微
以上正本證明與原本無異。
不得再抗告。
                                    書記官  徐仁豐
中　　華　　民　　國　　110 　年　　8 　　月　　31　　日